臺灣高雄地方法院刑事判決　　　　　　　　　　　　　九十二年度訴字第五九七號
　　公　訴　人　臺灣高雄地方法院檢察署檢察官
　　被　　　告　戊○○
　　　　 （原名林中仁）
右列被告因違反電信法等案件，經檢察官提起公訴（九十一年度偵字第一二六九二號
），本院判決如左：
    主  文
戊○○連續意圖為自己不法之利益，以無線方式盜用他人電信設備通信，累犯，處有
期徒刑捌月。
    事  實
一、戊○○（原姓名為林中仁）曾於民國八十五年間，因竊盜案件經台灣台南地方法
    院判處有期徒刑十月確定並執行完畢在案；復於八十六年間再犯竊盜案件，經台
    灣高等法院台南分院判處有期徒刑一年十月確定，於八十八年二月四日縮短刑期
    執行完畢。猶不知悛悔，竟意圖為自己不法之所有，於民國九十一年五月二十日
    ，在高雄縣湖內鄉○○村○○路○段一０九號己○○家人經營之「鳴遠西藥房」
    內，趁己○○家人不知之際，竊取己○○所有之ＮＯＫＩＡ五三一○型號、序號
    0000000號行動電話一支（其內附有己○○之兄丁○○向泛亞電信股份有
    限公司（下稱泛亞公司）申請而交予己○○使用之門號0000000000號
    ＳＩＭ識別卡一張），得手後留供己用。復基於意圖為自己不法利益之概括犯意
    ，自翌（二十一）日起至同年月二十六日零時二十九分止，連續撥打該行動電話
    多次予辛○○等人通訊，向泛亞公司傳送行使該行動電話之000000000
    0門號卡所代表之信號，並隱瞞其非該行動電話門號合法使用人之事實，要求泛
    亞公司提供通話服務，致使泛亞公司行動電話通話系統陷入錯誤，誤認係該門號
    之合法申請人所使用，予以接收為其提供通話服務，而以無線方式盜用該電信設
    備通信，總計以此方式詐得免費使用通信之財產上不法利益達新台幣（下同）三
    千三百七十四元八角。迨同年六月七日己○○始發現手機不翼而飛，經向泛亞公
    司查詢該門號之通聯記錄及電話費帳單，發現通聯記錄內自九十一年五月二十三
    日起有撥入○七─0000000號（即高雄縣湖內鄉○○路○段七十巷二號戊○○租屋處之電話號碼），乃報警循線前往該址查訪，而在戊○○賃屋隔壁房間
    查獲該失竊手機。
二、案經己○○訴由高雄縣警察局湖內分局報告臺灣高雄地方法院檢察署檢察官偵察
    起訴。
    理  由
甲、程序方面：
    被告戊○○抗辯本件違法搜索，伊並未同意搜索，搜索所得之ＮＯＫＩＡ牌五三
    一○型號、序號0000000號之行動電話一支並無證據能力等語，並舉證人
    庚○○為證。然查：本件係告訴人調閱通聯紀錄後，查詢該門號之通聯記錄及電
    話費帳單，發現通聯記錄內有撥入○七─0000000號即高雄縣湖內鄉○○
    路○段七十巷二號被告租屋處之電話號碼，因而報案，經警員乙○○陪同告訴人
    於九十一年六月十一日下午三時五十分許，至上址詢問，又該屋二、三樓係隔間
    成雅房，專門出租房客，戊○○向陳來春、陳蘇秀鳳夫婦承租位於二樓之雅房，
    斯時該屋僅有戊○○承租二樓的一個房間，庚○○承租三樓的一個房間，其餘房
    間並無房客承租，警員乙○○與告訴人乃詢問被告是否有拿告訴人之上開行動電
    話，初時被告否認，而後經告訴人與警員勸告，被告方主動由其承租房間之隔壁
    空房拿出告訴人之ＮＯＫＩＡ牌五三一○型號、序號0000000號之行動電
    話等情，業據告訴人指訴：「我陪同警方到戊○○租屋處，向戊○○諮詢他是否
    有拿我的手機，起初他不承認，但我動之以情，說服他只要把手機拿出來，我就
    大事化小，小事化無，後來他也承認，並在他的隔壁房間空房拿出來還給我。」
    等語（警卷四頁、偵卷十一頁，本院卷一六六頁）明確，核與查獲警員即證人乙○○證稱：「九十一年六月十一日下午三時五十分許，伊與告訴人己○○到被告
    租處，己○○向戊○○表示如有偷手機請歸還，可以大事化小，小事化無，後來
    戊○○就到隔壁房間拿出手機，當時我只在房間外，沒有進入房間或為搜索行為
    。」（偵卷四三頁、本院卷三二頁）等語相符，並經房東即證人陳來春、陳蘇秀
    鳳夫婦證稱：「我房子九十一年六月份只有戊○○、庚○○二人向我租房子，庚○○租三樓、戊○○租二樓，二樓房間除戊○○外並沒有住人。」等語（偵卷五
    八至五九頁）屬實，且被告亦不否認告訴人之行動電話是原係置於隔壁房間一情
    ，參以本件係因告訴人調閱通聯紀錄因而起疑報案，則僅係接獲報案而至上址二
    樓詢問被告之承辦警員乙○○，何可能無故搜索並非被告所租住之空房。是當時
    顯非警員進入被告承租房間及隔壁空房搜索，而係被告自行從其承租房間之隔壁
    空房將告訴人上述行動電話取出交給員警扣押甚明。至證人庚○○雖到庭證稱：
    「我們租的房間是雅房，電視是個人裝置的，廁所公用，我住在二樓，被告住三
    樓，當天下午三時許，因為我房間沒有電視，我到被告房間看電視，我看到乙○○警員突然從樓下上來，沒有持搜索票及同意搜索書強制搜索被告的房間。」等
    語（本院卷一五九頁），惟證人庚○○前於偵查中係證稱：「（戊○○有交代你
    今天來開庭要講何話？）沒有，我也只能證明手機不是在他房間找到的。」等語
    （偵卷十二頁），倘若果有未經被告同意之違法搜索此重大侵害被告權利之事，
    證人庚○○於偵查中何不加以說明，而遲至本院審理中始為違法搜索之證述，又
    證人庚○○既自承其於警到場當時係至被告房間看電視，且其通訊地址之台南郵
    政第二之九六號信箱與被告亦相同，足見證人與被告頗有交情，難免有偏頗之嫌
    ，自難以其證言即遽為有利被告之認定。又本件既係被告自行從其承租房間之隔
    壁空房將告訴人上述行動電話取出交給員警，警員並未進行任何搜索程序，自無
    是否違法搜索之問題，則縱警員誤認此為同意搜索，而製作有搜索扣押筆錄，亦
    不礙本件並無搜索程序之事實，被告辯稱警察違法搜索等語，容有誤會，合先敘
    明。
乙、實體方面：
一、訊據被告戊○○矢口否認其有竊取及盜用該手機之犯行，辯稱：上開手機並非在
    伊房間內查獲，而是係在伊租用之房間隔壁另一間房間內查獲，告訴人指訴伊竊
    盜行動電話並無目擊證人，且○六—0000000號並非壬○○之電話，○七
    ─0000000號並非伊租屋處電話，證人壬○○、丙○○、辛○○所言不實
    等語。惟查：
（一）上開犯罪事實，業據告訴人己○○於警訊、偵查至本院審理中指述：「該ＮＯ
      ＫＩＡ牌五三一○型號、序號0000000之行動電話是我的，該行動電話
      內附之門號0000000000號之ＳＩＭ識別卡，是我哥哥丁○○向泛亞
      電信股份有限公司申請給我使用之的，行動電話是於九十一年五月二十日，在
      高雄縣湖內鄉○○村○○路○段一０九號我家的『鳴遠西藥房』抽屜內被偷走
      的，是因我在同年六月七日發現行動電話不見，我就打電話給泛亞公司並要求
      寄通聯紀錄，接獲泛亞公司寄給我之通聯紀錄後，發現從五月二十日均不是我
      打的電話，所以才知道是五月二十日就遺失，我是從通聯紀錄中發現被告租屋
      處之○七—0000000號電話出現數次，就懷疑是被告，而且被告本來都
      在西藥房進進出出，但當我發現我的行動電話不見，停掉通話後，被告就沒有
      再到西藥房了，因此懷疑是被告拿走我的行動電話，而報警，我陪同警方到戊○○租屋處，向戊○○詢問他是否有拿我的手機，‧‧，後來他也承認，並在
      他的隔壁房間空房拿出來還給我。」等語（警卷四頁、偵卷十一頁，本院卷一
      六六頁），核與查獲警員證人乙○○證稱：「我與告訴人己○○到被告租處，
      己○○向戊○○表示如有偷手機請歸還，可以大事化小，小事化無，後來戊○○就到隔壁房間拿出手機，伊就將戊○○帶回警局做筆錄，到警局戊○○就改
      口說手機是撿到的。」等語（偵卷四三頁，本院卷三二頁）大致相符，並有證
      人即亦居住於高雄縣湖內鄉○○路○段七十巷二號之房東陳來春於偵查中證稱
      ：「我家租用之電話只有0000000號，其他租屋房間沒有電話。」等語
      ，證人辛○○於偵查及本院審理中證稱：「我有使用0000000000號
      、0000000000號行動電話，我曾替人推拿，刊登我行動電話號碼在
      報紙上，被告來應徵，後來因故他沒有接到按摩客人，從那天起我就一直接到
      被告的騷擾電話。」等語（偵卷七四、九三頁，本院卷一六四至一六六頁），
      及證人即○六—0000000號（起訴書誤載為○六—0000000號）
      電話租用人壬○○證稱：「○六—0000000設機地點是台南市○○路○
      段二七五號我開設的三溫暖，九十一年五月二十三日晚間二十二時四十五分之
      當班人員為丙○○。」等語；證人丙○○證稱：「我在台南市○○路○段二七
      五號神戶三溫暖店上班，因被告想與我們店內人員黃俊豪做朋友，但黃俊豪不
      喜歡，從此被告就親自或打電話來騷擾，我在九十一年五月二十三日晚間二十
      二時四十五分有接到被告打來找黃俊豪之電話。」等語（偵卷二九二頁、本院
      卷一六一頁）明確。
（二）而據泛亞公司所提供之0000000000門號通訊紀錄所示：該門號於九
      十二年五月二十一日、二十三日起確曾多次撥打證人陳蘇秀鳳所租用之○七─
      0000000號電話，且於同月二十一日、二十三日、二十四日多次撥打證
      人辛○○所申請0000000000號、0000000000號行動電話
      ，並於九十一年五月二十三日晚間二十二時四十五分撥打證人壬○○所申辦之
      ○六—0000000號電話等情，有泛亞公司0000000000號五月
      份通訊紀錄及通話費單（偵卷十四至十七頁）、泛亞電信ＣＤＲ六月份通聯紀
      錄（本院卷六一頁）、泛亞電信0000000000號客戶基本資料（本院
      卷六十頁），和信電訊股份有限公司0000000000號、東信電訊股份
      有限公司0000000000號門號用戶查詢單、中華電信股份有限公司台
      南營運處電話客戶資料單在卷可證（偵卷六五、七十頁、一一四至一一五頁）
      ，此外復有告訴人之行動電話照片、贓物認領保管單各一份附卷可稽。又該0
      000000000門號行動電話五月分通話紀錄係自九十一年五月二十日起
      至同月二十六日止，國內通話費共計三千三百七十四元八角。而該門號因帳款
      逾期未繳，經泛亞公司於同月二十九日二十九日限制發話，同年六月六日辦理
      門號掛失，該門號六間只有受話紀錄，泛亞公司無須向用戶收取通話費用等情
      ，有上述卷附之泛亞公司0000000000號行動電話五月份帳單通話紀
      錄及泛亞公司九十二年九月三日（九二）泛亞Ｅ字第○八○○號函在卷可參（
      本院卷一一一頁）。
（三）雖被告以前詞置辯，然被告在警詢中先辯稱：該行動電話係於九十一年五月二
      十六日下午十五時許在湖內鄉○○路○段福安宮附近撿到的等語，於偵查及本
      院中則辯稱：告訴人之行動電話是在隔壁房間所搜出，伊不知道該房客之姓名
      ，警訊中伊係供稱可能是住在伊隔壁房間之房客撿到該手機，警訊筆錄載述有
      關伊承認撿到手機部分，是製作筆錄員警乙○○聽錯等語。惟臺灣高雄地方法
      院檢察署檢察官勘驗被告警詢錄音帶結果：被告確於警詢中確實係供述前開手
      機係於九十一年五月二十六日下午十五時許在湖內鄉○○路○段福安宮附近撿
      到等語無訛，有該署勘驗筆錄在卷可證。參以證人即被告之房東陳來春、陳蘇
      秀鳳夫婦亦於偵查中證稱：渠等所有高雄縣湖內中正路一段七十巷二號房屋，
      雖有出租與房客，然住在二樓者，只有戊○○一人，而三樓亦僅住有庚○○一
      人，此外則無租予其他房客等語明確（偵卷五七至五八頁），是被告辯詞前後
      不一，且與證人所述不符，已難以採信。又該○七─0000000號電話號
      碼確係高雄縣湖內鄉○○路○段七十巷二號之電話無訛，業經證人即亦居住於
      高雄縣湖內鄉○○路○段七十巷二號之房東陳來春、陳蘇秀鳳證稱：「我家租
      用之電話只有0000000號，並沒有分機，其他租屋房間沒有電話，我們
      家只有我們夫婦二人，我們對0000000000門號通聯紀錄上之電話號
      碼都沒有印象。」等語明確（偵卷五七至五九頁），且卷附被告所提○七─0
      000000號電信費用繳款單所顯示繳費人亦係陳蘇秀鳳，是縱電話費用帳
      單寄送地址是高雄縣湖內一段七十巷四號，亦難為有利被告之認定。
（四）又告訴人上述行動電話遭竊當時固無目擊證人，然尚不能因無證人親眼目擊本
      件竊案之直接證據，即謂公訴人未提出證據證明被告竊盜及盜用行動電話之事
      實，尚須綜合公訴人所提出間接證據及被告之辯解，依經驗法則或論理法則，
      綜合上述事證以資判斷。本件既經告訴人指訴詳盡，並經證人乙○○、辛○○
      壬○○、丙○○、陳來春、陳蘇秀鳳證述明確，且有泛亞公司之000000
      0000門號通訊紀錄在卷可參，該行動電話於警員陪同告訴人詢問被告時，
      又係被告由其隔壁空房主動取出，參以被告辯詞前後不一，而無可採等情，相
      互參合印證，本件行動電話實係被告所竊取並予盜打。殆無疑義，本件事證明
      確，被告犯行堪以認定。
二、按電信法第五十六條第一項規定所謂「盜用他人電信設備通信」，不於以盜拷他
    人行動電話之序號、內碼等資料於自己之手機內為盜用之唯一方式，其他諸如：
    利用他人住宅內之有線電話，盜打他人電話為通信行為，或在住宅外之電話接線
    箱內盜接，或意圖為自己不法之所有，竊取他人之行動電話手機，進而為盜打通
    信行為，或僅以使用竊盜之意思，擅取他人之行動電話手機為盜打通信之行為，
    不一而足，皆成立本罪。又電信法第五十六條第一項之罪，以意圖為自己或第三
    人不法之利益，使用有線、無線或其他電磁方式，盜接或盜用他人電信設備通信
    者為要件。本罪之處罰詐得免繳電信通信費用之不法利益規定，乃刑法詐欺得利
    之特別法，依特別法優於普通法之原則，毋庸再論以詐欺得利罪（最高法院八十
    八年一月十九日八十八年度第一次刑事庭會議決議參照）。核被告戊○○所為，
    係犯刑法第三百二十條第一項之普通竊盜罪及違反電信法第五十六條第一項之盜
    用電信設備罪嫌。被告所犯多次盜用告訴人己○○向泛亞電信公司租用之行動電
    話門號設備犯行，時間緊接，構成要件相同，顯基於概括犯意反覆為之，應依連
    續犯論以一罪並加重其刑。又被告所犯上開竊盜罪及連續盜用他人電信設備通信
    罪間，有方法結果之牽連關係，應從一重之連續盜用他人電信設備通信罪處斷。
    被告前八十六年間再犯竊盜案件，經台灣高等法院台南分院判處有期徒刑一年十
    月確定，於八十八年二月四日縮刑期滿執行完畢，有卷附之臺灣高雄地方法院檢
    察署刑案資料查註紀錄表足參，被告前受有期徒刑執行完畢後，於五年以內再犯
    本件最重本刑為有期徒刑以上之罪，為累犯，應依刑法第四十七條之規定加重其
    刑。並依法遞加重之。爰審酌被告前有竊盜前科，有臺灣高雄地方法院檢察署刑
    案資料查註紀錄表在卷可參，並斟酌其為圖己利之犯罪動機、目的、盜取告訴人
    人之上述行動電話，並盜撥使用前開門號，所得不法利益達三千三百七十四元八
    角，造成告訴人之損害與困擾，並否認犯行等一切情狀，量處有期徒刑八月。又
    電信法第六十條雖規定，凡犯電信法第五十六條至第五十八條之罪者，其電信器
    材，不論屬於犯人與否，沒收之。惟本件之行動電話及所附ＳＩＭ識別卡既為告
    訴人合法所有或使用而被竊盜之贓物，自應優先發還予告訴人，否則，告訴人之
    電信器材因遭人竊盜而盜用，該通信器材卻須由法院沒收而無從取回，亦非電信
    法第六十條規定義務宣告沒收之本意，是不為沒收之宣告。
據上論斷，應依刑事訴訟法第二百九十九條第一項前段，電信法第五十六條第一項，
刑法第十一條前段、第五十六條、第三百二十條第一項、第五十五條、第四十七條、
第七十條，罰金罰鍰提高標準條例第一條前段，判決如主文。
本案經檢察官甲○○到庭執行職務。
中    華    民    國    九十三    年      一      月        十九        日
                                  臺灣高雄地方法院刑事第十一庭
                                      審判長法  官  徐  美  麗
                                            法  官  高  增  泓
                                            法  官  陳  億  芳
右正本證明與原本無異。
如不服本判決，應於判決送達後十日內，向本院提出上訴狀。
                                            書記官  李  梅  芬
中    華    民    國    九十三    年      一      月        二十        日
附錄本判決論罪之法條：
電信法第五十六條
意圖為自己或第三人不法之利益，以有線、無線或其他電磁方式，盜接或盜用他人電
信設備通信者，處五年以下有期徒刑，得併科新台幣一百五十萬元以下罰金。
意圖供自己或第三人盜接或盜用他人電信設備通信，而製造、變造或輸入電信器材者
，處一年以上七年以下有期徒刑，得併科新台幣三百萬元以下罰金。
意圖供第三人盜接或盜用他人電信設備通信，而販賣、轉讓、出租或出借電信器材者
，亦同。
意圖供自己或第三人犯罪之用而持有前項之電信器材者，處三年以下有期徒刑，得併
科新台幣五十萬元以下罰金。
第一項及第二項之未遂犯罰之。
